臺灣宜蘭地方法院刑事裁定　　　　　　　　　　　　九十三年度交聲字第一一七號
　　移
　　異　議　人
　　即受處分人　甲○○
　　異議代理人　林翰生
右列受處分人因違反道路交通管理處罰條例案件，對於交通部公路總局區監理所宜蘭
監理站中華民國九十三年七月十五日所為之處分（原處分案號：宜監字第裁四三—Ｈ
Ａ0000000號），聲明異議，本院裁定如左：
    主  文
原處分撤銷。
甲○○不罰。
    理  由
一、按汽車駕駛人，行車速度超過規定之最高時速，或低於規定之最低時速，或裝用
    測速雷達感應器者，處新臺幣（下同）一千二百元以上，二千四百元以下罰鍰，
    其感應器沒入之，道路交通管理處罰條例第四十條第一項定有明文。
二、本件原處分機關處分意旨略以：異議人即受處分人甲○○所有之車牌號碼ＴＮ—
    七０九五號自用小客車，於民國九十三年四月四日上午七時三十五分許，在臺中
    縣神岡鄉○○路北上處，以時速八十公里之速度行駛，經測速器測得該車行車速
    度超過該處速限六十公里，為臺中縣警察局交通隊員警以受處分人違反道路交通
    管理處罰條例第四十條第一項掣單逕行舉發。受處分人依限提出異議，經原處分
    機關函詢舉發機關後仍認受處分人有前揭違規行為，於九十三年七月十五日依道
    路交通管理處罰條例第四十條第一項及道路交通管理事件統一裁罰基準及處理細
    則第四十一條第四項之規定，裁處受處分人新臺幣（下同）一千九百元。
三、異議意旨略以：異議人即受處分人甲○○所有之車牌號碼ＴＮ─七○九五號自用
    小客車，早於九十一年五月十六日遭陳清源強制要求讓渡，其後該車均由陳清源
    或其親友使用，故前揭違規事實均與受處分人無關。又該車已於九十二年五月十
    二日經原處分機關註銷牌照在案，本件違規時間在註銷牌照之後，並非受處分人
    使用期間，本件應向車輛之實際占有人陳清源執行等語。
四、經查：
（一）按逕行舉發違反道路交通管理事件，經汽車所有人依通知單之應到案日期前到
      案，並告知違規駕駛人姓名、
      知違規駕駛人到案依法處理；逾應到案日期，處罰機關應依本條例第八十五條
      第三項規定處罰該汽車所有人，違反道路交通管理事件統一裁罰基準及處理細
      則第二十四條定有明文。
（二）受處分人甲○○異議人所有之車牌號碼ＴＮ─七○九五號自用小客車，於九十
      三年四月四日上午七時三十五分，在臺中縣神岡鄉○○路北上處，以時速八十
      公里之速度，即超過該處速限六十公里之速度行駛之事實，業經臺中縣警察局
      交通隊掣單逕行舉發一節，固經證人即本件舉發員警周中庸於本院調查中結證
      在卷，且有中縣警交相字第ＨＡ0000000號臺中縣警察局舉發違反道路
      交通管理事件通知單一紙、測速器資料一件及測速照片一張存卷可稽，是該車
      於前揭時地違規超速行駛之事實，應可認定。
（三）惟受處分人前因該車涉及其他違規事實，於九十一年十一月三十日即已向原處
      分機關申訴稱：該車於九十一年五月十六日遭陳清源強制要求讓渡，其後該車
      均由陳清源使用，故該等違規事實均與異議人無關等語，並提出讓渡書為證，
      有宜蘭監理站受理民眾交通違規申訴紀錄表及讓渡書各一件在卷可參。堪信異
      議人已於到案日期前告知違規駕駛人姓名，俾便原處分機關通知實際違規駕駛
      人到案。
（四）又受處分人前因其所有之車牌號碼ＴＮ—七０九五號自用小客車，於九十一年
      五月十六日遭陳清源強制讓渡後，多次違反道路交通管理處罰條例之行為，向
      本院聲明異議，經本院交通法庭於九十三年七月十五日以九十三年度交聲字第
      三三號裁定在案。而證人陳清源於該案調查中結證稱：他認識蔡清榮，因為他
      是代書，幫蔡清榮買賣土地墊付增值稅五千多萬元，而他因積欠他人債務，就
      把他對蔡清榮的債權讓與一位姓陳的人，要該人直接向蔡清榮催討等語，此經
      本院依職權調閱該案九十三年六月二十九日調查筆錄一件存卷供參。另蔡清榮
      前曾對陳清源、陳迺璋、王文德提起妨害自由告訴，告訴意旨略以：陳清源與
      蔡清榮有七千萬元之債務糾紛，竟於九十一年五月十五日前某日，教唆陳迺璋
      、王文德為其以恐嚇及妨害自由方式向蔡清榮索債，陳迺璋、王文德乃共同於
      九十一年五月十五日十八時二十分許，至臺中市○區○○路五五三號「南朝餐
      廳」尋得蔡清榮，以商談債務為名，將之誘至臺中市權路五五號「耕讀園茶藝
      館」後，以蔡清榮積欠陳清源債務，而其中金錢債務已轉讓給渠等二人為由，
      出示債務相關支票及債務移轉證書，對蔡清榮恐嚇稱：「如果在當天晚上十二
      點以前不還錢的話，就要讓他死得很難看」等語，使蔡清榮心生畏懼。陳迺璋
      復基於同一概括犯意，於九十一年五月十六日將蔡清榮帶到臺中市○○路不詳
      紅茶店內，續向蔡清榮以殺害生命等語恐嚇，致告訴人心生畏懼，簽立債權協
      議書一紙，約定將蔡清榮所有之車號ＴＮ─七○九五號自小客車扣留抵債後，
      始將蔡清榮放行云云。嗣該案件雖經臺灣臺中地方法院檢察署檢察官以九十二
      年度調偵字第三三號偵查，因罪嫌不足而為不起訴處分，惟於該案件中，陳迺
      璋、王文德曾辯稱：當日僅係向蔡清榮索討陳迺璋受讓之債務，王文德僅係隨
      同前往，並未以暴力控制蔡清榮之行動自由，亦未對蔡清榮言語恐嚇，且上開
      自小客車是蔡清榮自願交付等語，有該案件不起訴處分書一件在卷可按。是依
      陳迺璋、王文德於該案件中所述，本件之ＴＮ─七○九五號自用小客車確係陳
      迺璋因蔡清榮之交付而占有。綜合上情，堪認ＴＮ─七○九五號自用小客車於
      九十一年五月十六日後即非由受處分人占有使用，受處分人前揭所辯，應屬真
      實。
（五）按汽車駕駛人之行為有左列情形之一，當場不能或不宜攔截製單舉發者，得對
      汽車所有人逕行舉發處罰：三、違規停車而駕駛人不在場。六、其他違規行為
      經以科學儀器取得證據資料者。前項逕行舉發，應記明車輛牌照號碼、車型等
      可資辨明之資料，查明汽車所有人姓名或名稱、住址後，製單舉發處罰之，道
      路交通管理處罰條例第七之二條第一項、第二項固定有明文。本件違規事實，
      因係由員警逕行舉發，故無法直接對車輛實際駕駛人送達，而依法對車輛所有
      人逕行舉發處罰。惟該違規事實之行為人係為車輛實際駕駛人，道路交通管理
      事件統一裁罰基準及處理細則第二十四條規定車輛所有人得向處罰機關告知實
      際駕駛人，使處罰機關直接向實際駕駛人處罰，而道路交通管理處罰條例第八
      十五條第二項規定，關於車輛所有人之處罰，如應歸責於車輛駕駛人者，處罰
      車輛駕駛人，足證道路交通管理處罰條例之規定，仍在使違規事實之真正行為
      人受處罰。除因車輛所有人不向處罰機關陳明實際駕駛人，致原處分機關無從
      裁罰之情形外，並不令車輛所有人擔負駕駛人之違規責任。是綜上所述，本件
      受處分人既已向原處分機關陳明實際駕駛人，且提出證據舉供參，原處分機關
      自當本於行政職權查明是否確實而為裁罰，如未能審酌及此，即稱無法認定而
      逕對受處分人裁罰，尚有未洽。本件受處分人聲明異議，為有理由，自應將原
      處分撤銷。至受處分人並非上開車輛之實際駕駛人，業如前述，併諭知受處分
      人不罰。
據上論斷，應依道路交通案件處理辦法第二十條前段裁定如主文。
中　　　華　　　民　　　國　　九十三　　年　　 十二 　　月　　二十一　　日
                              臺灣宜蘭地方法院交通法庭
                                  法  官  郭  顏  毓
右正本證明與原本無異。
如不服本裁定，應於裁定送達後五日內，向本院提出抗告狀（應附繕本）。
                                  書記官  莊  淑  茹
中　　　華　　　民　　　國　　九十三　　年　　 十二 　　月　　二十四　　日
